【裁判字號】    89,交訴,101
【裁判日期】    891204
【裁判案由】    公共危險
【裁判全文】
臺灣板橋地方法院刑事判決                        八十九年度交訴字第一○一號
    公  訴  人  臺灣板橋地方法院檢察署檢察官
    被      告  甲○○
右列被告因公共危險案件，經檢察官提起公訴（八十九年度偵字第八四五二號），本
院判決如左：
    主  文
甲○○從事業務之人，因業務上之過失傷害人，處有期徒刑月；又駕駛動力交通工
具肇事，致人受傷而逃逸，處有期徒刑柒月，應執行有期徒刑玖月。
    事  實
一、甲○○係職業計程車司機，為從事駕駛業務之人，於民國八十九年三月十五日下
    午二時四十分許，駕駛其向友人丁○○借得牌照ＣＮ─七一四八號之白色自用小
    客車（以下簡稱為「白車」），由臺北市○○○路上中正橋往永和方向行駛，途
    經中正橋末段右下永和市○○○路○道與直往永和市○○路分岔處時，原應與前
    車保持隨時可以煞停之距離，並注意車前狀況，隨時採取必要之安全措施，而當
    時為晴天、有自然光線之下午，該路段為平坦、乾燥、無缺陷、無障礙物之柏油
    路面，其意識清楚，所駕車輛之機件正常，尚無不能注意之情事，詎其為是否下
    引道稍事遲疑後，竟疏於注意車前狀況，亦未保持安全距離，即貿然調轉原已朝
    往引道之車頭改往永和路方向下橋，使同向前行、由戊○○所騎乘之牌照ＯＸＥ
    ─八二五號機車，遭白車左前門下方擦撞倒地，致戊○○因此受有頭部外傷及蛛
    網膜下腔出血、全身多處擦傷、小腿皮膚缺損等傷害。甲○○知其肇事致人受傷
    後，為卸免肇責，竟繼續駕車直下永和路再右轉文化路逃逸，嗣經目睹車禍之乙○○尾追記下車號，另請路過之計程車司機報案後，始為警方循線查獲上情。
二、案經戊○○訴由臺北縣警察局永和分局報請臺灣板橋地方法院檢察署檢察官偵查
    起訴。
    理  由
一、訊據被告甲○○就伊駕駛白車於前開時點行經案發地，原欲下中正橋右往環河西
    路之引道，嗣稍遲疑後改往永和路方向下橋再右轉文化路回家，其後經丁○○轉
    知白車被控撞人乃到警局製作筆錄等情，固不諱言，惟矢口否認犯行，辯稱伊駕
    駛綽號「阿吉」之丙○○借得之白車行經中正橋引道前橋段時，未查覺有撞擊機
    車，嗣下中正橋在永和路口等紅燈時，亦無路人追來攔截，至案發後八、九日始
    被通知該車肇事云云。經查：
  (一)右揭除白車係由何人駕駛外之事實，業據告訴人戊○○指訴綦詳，而白車途經中
    正橋末段下永和市○○○路之引道與直往永和市○○路分岔處時稍事遲疑，旋欲
    向左改往永和路下橋時，使同向前行由戊○○所騎之機車遭白車左前門下方擦撞
    倒地，致戊○○頭部受傷流血躺在地上，嗣白車於橋末之牌樓前略為停頓，其駕
    駛人未下車查看傷患，即直往永和路方向逃逸，經目擊車禍之乙○○尾追記下車
    號，另請路過之計程車司機報案，警方再通知車主丁○○駕駛白車，併轉告甲○○到案說明等情，業據證人乙○○就目睹肇事、追記車號及託人報案，暨丁○○
    就當日曾出借白車、還車後發現左前門下方有一新撞凹痕、嗣如何被通知駕車到
    警局兼轉告甲○○出面製作筆錄各節分別到庭結證無訛，並有警製道路交通事故
    調查報告表一紙、診斷證明書三紙、現場及車損照片六幀，暨臺北縣政府消防局
    八十九年八月二十五日北消指字第○九○四二號函所附救護案類受理記錄單影
    本、臺北縣警察局八十九年八月二十五日北警勤字第六二三六九號函所附受理
    各類案件記錄單影本在卷可稽，參酌照片及現場圖所示，機車右後側擦損向右倒
    在路面非有深陷坑洞之中正橋旁引道口與直行車道交匯處，安全帽及血跡均位在
    最右側直行之機車專用道上，機車後端無明顯之追撞痕跡，可見白車即係在案發
    時、地肇事之車輛。
  (二)○九二○─七○五七七二號係丙○○於案發時之連絡電話，為被告所自承，而該
    電話係丙○○租用，於八十九年三月十五日通話之基地臺所在位置，含下午二點
    五十三分許以前所發之各通均在高雄市新興地區接訊，當天下午四時十六分三十
    四秒、下午六時五十分三十三秒發話各一通，分別係在臺南縣下營鄉及新竹縣寶
    山鄉，自晚上七時五十七分許起各通，始在臺北市、縣內等情，有臺灣大哥大股
    份有限公司函覆之通聯紀錄一件可佐，證人丙○○亦供稱伊於案發當天早上尚在
    高雄地區，未向丁○○借車，按往例均在下午二、三點或三、四點後始到達臺北
    （見本院八十九年十月二十三日訊問筆錄），可見白車於案發日早上至傍晚均非
    由丙○○借用，丁○○證稱當天早上係借車予丙○○云云，即與事實不符。
  (三)告訴人指稱伊被撞前遭後車按鳴喇叭二、三下，曾轉頭回看白車之駕駛人係未禿
    頭之三、四十歲中年男子，嗣見前來家中探視之丁○○，驀然發現渠即肇事之駕
    駛人，丁○○隨後表示車係伊所駕駛，將買通「阿吉」頂罪，本件非被告肇事云
    云，為被告、丁○○及丙○○各就與其自身相關之部分否認，而白車自新車出廠
    時其前擋風玻璃即貼有上方有一截護條，餘均呈深藍色之隔熱紙，迄未曾更換等
    情，業據丙○○證實（見本院八十九年十月二十二日訊問筆錄），並有該車照片
    三幀、委修單及億利汽車有限公司函覆之維修記錄單各一紙可憑，經本院於八十
    九年十月二日勘驗結果，站在車前數公尺外時，略能看見駕駛者頭部之模糊影像
    ，如立於一公尺或半公尺處，不論位於正前或左右前側，駕駛人頭部上段均遭擋
    風玻璃頂端、寬約十八公尺之護條遮住，祇能看見頭部下段之深色眼鼻、嘴部，
    如趨近車前，因其表面反光，愈無法看清駕駛人面貌，即令坐在輪椅上之告訴人
    ，使其完全貼近該車、半公尺或如其所稱約回頭當時相距甚近之距離（約九十公
    分），甚或令被告及丁○○互換衣著秘上駕駛座，告訴人在擋風玻璃前均稱無法
    辨視，已記明筆錄在卷，以其自承伊當時近視一百五十度、散光五十度之視力（
    見八十九年十月二日筆錄），在如卷附現場照片所示陽光強烈直射之環境下，當
    更不可能於驀然回首之一剎那看清有反光效果之擋風玻璃內駕駛人長相，對照其
    陳稱：「我不知駕駛人是穿什麼顏色衣服：：，（你有看見駕駛人之眼晴、嘴巴
    ？）有點模糊」即明（見本院八十九年十月二日訊問筆錄）；參以乙○○證稱撞
    擊前未聽到白車按鳴喇叭，機車駕駛人亦未回首（見本院八十九年十月二十三日
    訊問筆錄），至於丁○○陳稱伊當天下午搭計程車回家有經過中正橋云云，非謂
    白車為其駕駛，其證稱借車人係丙○○，則兼有畏懼擔負借車連帶賠償責任之考
    量，均難憑以推論渠係肇事者，此外復查無該車係丁○○駕駛之積極事證，告訴
    人前開指控即屬無憑，亦難據為被告有利之認定。
  (四)被告供稱：「我本來是要下中正橋旁邊環河道路引道，後來未下引道直接下中正
    橋，：：在要下坡時我稍為遲疑一下再下去，就到永和市○○路及竹林路的十字
    路口，是停紅燈被追到抄下車牌。：：我回家就睡覺，因為很累。（案發前一天
    有睡飽嗎？）沒有睡飽。：：我原先要下引道，但又直接下橋。：：（車子有無
    前後擦撞二次？）我沒有說我無罪。：：事情已經出來了，我沒說我沒撞到，：
    ：（你經過時有看見對方車子原先倒地上或自己跌倒嗎？）沒有。（有看到別人
    撞到機車嗎？）我沒有看見。（車子到橋旁邊牌樓地方有遲疑一下是嗎？）是的
    ，我當時好像聽到一點聲音，：：遲疑一下車子才走。（在牌樓看了一下，沒有
    下車看傷者及打電話叫救護車或報警嗎？）都沒有。：：（當時精神狀況如何？
    ）我睡眠不足，意識還可以，：：後來我才曉得車子有一點凹痕，丁○○是在做
    筆錄之前就指車子左前門的凹洞給我看」、「（案發時你是不是因睡眠不足，疏
    忽才撞到對方？）對，我已經好幾天沒睡好，可能那一天比較累。」（見本院八
    十九年九月十一日、同年十月二日訊問筆錄），參照乙○○首揭證述，可見本件
    車禍係因被告疏於注意車前狀況，亦未保持與前車之安全距離，即貿然調轉原已
    朝向引道之車頭改往永和路方向前駛肇事，其接觸部位既在白車駕駛座旁之左前
    門，復聽到聲響於撞擊後在下橋前之牌樓處停頓一下始駛離，顯係得悉伊肇事致
    人受傷乃逃逸甚明。
二、按汽車在同一車道行駛時，除超越前車外，後車應與前車保持隨時可以煞停之距
    離；駕駛人應注意車前狀況，並隨時採取必要之安全措施，道路交通安全規則第
    九十四條第一項、第三項分別定有明文，被告駕駛汽車自應注意遵守前開規定，
    而事故發生時為晴天、有自然光線之下午，該路段為平坦、乾燥、無缺陷、無障
    礙物之柏油路面，為警製道路交通事故調查報告表所明載，被告自承其意識尚可
    、所駕車輛機件正常，即無不能注意之情事，竟疏於注意車前狀況，亦未保持與
    前車之安全距離肇事，就本件車禍之發生即有過失，其行為與戊○○被撞受傷間
    復有相當之因果關係，自應負過失罪責。是本件事證明確，被告右開犯行均堪認
    定，自應依法論科。
三、被告供稱伊以開計程車為主業至案發時已九年（見本院八十九年十一月二十日訊
    問筆錄），其因過失致人受傷，核其所為係犯刑法第二百八十四條第二項前段之
    業務過失傷害罪及第一百八十五條之四之肇事逃逸罪，所犯二罪係構成要件互異
    之個別獨立行為，非一行為所同時觸犯，應分論併罰（司法院印「刑事法律專題
    研究(十七)」第三七九頁座談會意旨參照），公訴人認過失傷害部分係犯刑法第二百
    八十四條第一項前段之罪，容有未洽，起訴法條應予變更。茲被告無犯罪前科，
    有臺灣高等法院檢察署刑案資料簡覆表及臺灣高等法院被告前案全國前案紀錄表
    可憑，而被告前曾透過丁○○致送二萬元予被害人，業據戊○○及丁○○陳明，
    爰審酌被告之品行、傷害部分之過失程度及逃逸部分犯罪之動機、目的、手段、
    所生之危害，暨其否認犯行，迄未與告訴人和解，尚乏悛悔實據之態度等一切情
    狀，量處如主文所示之刑，並定其應執行之刑，資以懲儆。
據上論斷，應依刑事訴訟法第二百九十九條第一項前段、第三百條，刑法第一百八十
五條之四、第二百八十四條第二項前段、第五十一條第五款，罰金罰鍰提高標準條例
第一條前段，判決如主文。
本案經檢察官李嘉明到庭執行職務
中      華      民      國    八十九    年     十二     月      四      日
                                      臺灣板橋地方法院交通法庭
                                          法  官  周建興
右正本證明與原本無異。
如不服本判決，應於判決送達後十日內，向本院提出上訴狀。
                                          書記官  許清秋
中      華      民      國    八十九    年     十二     月     十一     日
刑法第二百八十四條
因過失傷害人者，處六月以下有期徒刑、拘役或五百元以下罰金。致重傷者，處一年
以下有期徒刑、拘役或五百元下罰金。
從事業務之人，因業務上之過失傷害人者，處一年以下有期徒刑、拘役或一千元以下
罰金。致重傷者，處三年以下有期徒刑、拘役或二千元以下罰金。


司法院資訊處製作；財團法人民間司法改革基金會備份。
